臺灣高雄地方法院刑事判決　　　　　　　 96年度易字第413號
公　訴　人　臺灣高雄地方法院檢察署檢察官
被　　　告　丙○○
上列被告因妨害自由案件，經檢察官提起公訴（95年度偵緝字第
3745號），本院判決如下：
    主  文
丙○○犯強制罪，累犯，處有期徒刑肆月，如易科罰金，以銀元
參佰元即新臺幣玖佰元折算壹日。
    事  實
一、丙○○前於民國89年間，因違反毒品危害防制條例案件，經
    臺灣高雄地方法院判處有期徒刑5 月確定，於91年4 月25日
    執行完畢，詎仍不知悔悟，緣代號0000甲0000 號之成年女子
    （真實姓名、年籍詳卷內代號對照表，下稱A 女）透過丙○
    ○之女友洪李香萩租屋，而與丙○○同住在高雄縣橋頭鄉西
    林村光復巷10號之各別獨立房間內，丙○○因負責管理該址
    各房間而有各該房間之備份鑰匙，竟基於以強暴、脅迫方式
    ，妨害人行使權利之犯意，於94年7 月27日凌晨2 時20分許
    ，出於色念而全身赤裸，以A 女房間之備用鑰匙，無故開啟
    A 女承租之房門後侵入（侵入住宅部分未據告訴），並猛然
    撲向A 女，以全身力量及重量壓制A 女身體，A 女驚醒，以
    腳踹開丙○○，並呼喊求救，丙○○便以手強力摀住A 女嘴
    巴，警告A 女不得將此事張揚後，始悻然離去。
二、案經A 女訴請高雄縣政府警察局岡山分局報請臺灣高雄地方
    法院檢察署檢察官偵查起訴。
    理  由
壹、證據能力方面：
一、按被告以外之人於審判外之言詞或書面陳述，除法律有規定
    者外，不得作為證據，刑事訴訟法第159 條第1 項定有明文
    ；被告以外之人於審判外之陳述，雖不符同法第159 條之1
    至159 條之4 之規定，而經當事人於審判程序同意作為證據
    ，法院審酌該言詞陳述或書面陳述作成時之情況，認為適當
    者，亦得為證據。當事人、代理人或辯護人於法院調查證據
    時，知有第159 條第1 項不得為證據之情形，而未於言詞辯
    論終結前聲明異議者，視為有前項之同意，同法第159 條之
    5 第2 項亦有明文。經查本案以下所引傳聞證據，皆經被告
    於法院調查證據時，知有第159 條第1 項不得為證據之情形
    ，而未於言詞辯論終結前聲明異議，本院審酌上開證據作成
    時並無偽造或不法之動機，程序亦無不當，認為適當，依上
    開說明，應視為有刑事訴訟法第159 條之5 第1 項之同意而
    均有證據能力。
貳、實體方面：
一、訊據被告固坦承持有該址各房間之備份鑰匙，惟矢口否認有
    何強制犯行，辯稱：伊當時有於上揭時間、地點在該址自己
    之獨立房間內睡覺，聽到A 女喊救命及有聲響發出，故在自
    己房間內拍打牆壁，喝令A 女不要吵而已，伊並沒有進入A
    女房間云云。惟查：
(一)上揭犯罪事實業據證人即告訴人A 女於警詢、偵訊及本院審
    理時證述綦詳，核與證人丁○○於警詢、本院審理中證述情
    節相符，並有證人洪李香萩之警詢、偵訊、本院審理時之證
    詞在卷可稽，證人A 女於96年5 月25日本院審理時到庭具結
    證述：「（問：高雄縣橋頭鄉西林村光復巷10號的房間是向
    何人租的？）答：是向被告租的。」「（問：妳稱：案發當
    時被告進入你房間去，撲在你身上，是指何意？）答：當時
    我躺在床上剛要睡覺，聽到有人開我的房門的聲音，我就睜
    開眼睛看，我就看到被告赤裸進入我的房間，我就問被告要
    做什麼，結果被告就整個人跨在我身上，只是沒有用身體壓
    著我，被告用身體跨在我身上的時候，他有用其中一隻手摀
    住我的嘴巴，然後我就用腳去踹被告，被告被我踹了之後，
    就站到床邊，之後的事情如我以下所述。」「（問：你的房
    門有無鎖可以從裡面反鎖？）答：沒有，只是一般的喇叭鎖
    。」「（問：你怎會找到高雄縣橋頭鄉西林村光復巷10號的
    房子？）答：是洪李香萩介紹我去租的。」「（問：被告說
    你住在高雄縣橋頭鄉西林村光復巷10號時，有時候會吵到一
    、二點，被告曾因為這樣罵過你？）答：可能有時候我回去
    比較晚，但我梳洗完畢就去睡覺，被告不曾跟我說我會吵。
    」「（問：（提示上開通聯調閱查詢單）妳在94年7 月27日
    凌晨2 時33分有打給丁○○，為何要打給丁○○？）答：案
    發當天約凌晨2 點30分左右，因我的二房東即被告進入我的
    房間，當時被告全身赤裸，我問被告要做什麼，被告沒有回
    答，就直接往我身上撲，被告用他的手摀住我的嘴巴，我有
    用腳踢被告，至於我踢被告身體哪裡我不記得了，然後我把
    被告踹開，被告就站在床的旁邊，因為之前我有事相求於被
    告，被告就拿此事威脅我，叫我不要跟我的同事洪李香萩說
    有關被告闖入我的房間的事，並說如果我把今天的事情告訴
    洪李香萩，他就不會幫我了，我就說好，之後我要求被告出
    去，然後我就打電話給丁○○，電話中我一直哭，並叫丁○
    ○趕快過來，我跟丁○○通過電話之後，我就離開住處跑到
    附近路口7甲11，丁○○接到我的電話之後，就趕快趕過來，
    因為要到我住處會先經過該7甲 11 ，結果丁○○就在該7甲11
    遇到我，丁○○來之後我就對他說上開被告對我所做的事情
    。丁○○一聽我講完後就很生氣，想要去找被告，我就跟丁
    ○○說先不要去找被告，之後丁○○說要報警，我跟丁○○
    說我要先打電話告訴洪李香萩這件事，之後我就分別打電話
    報警及洪李香萩。電話中丁○○跟洪李香萩說有事情要找她
    ，請她出來到上開7甲11見面，後來洪李香萩有來跟我們見面
    ，我們就告訴洪李香萩上開被告對我所做的事情。洪李香萩
    聽完後並沒有反應，過沒有多久，被告打電話給洪李香萩，
    洪李香萩告訴被告說我要報警抓他，然後被告跟洪李香萩說
    他等一下會過來跟我們會面，後來警察到7甲11跟我們會合後
    ，我們一起回到住處，結果被告已經跑掉了。」「（問：當
    時妳房間內的光線如何？）答：是暗的。」「（問：妳如何
    知道是被告進入妳房間？）答：因為我房間外面走廊有燈，
    所以可以看到是被告赤裸著進入我的房間。」「（問：你跟
    被告平常相處有無不愉快的事情？）答：沒有。平常相處就
    像家人。」「（問：你是不是因為跟被告借錢，被告不願意
    借你，才會心生不滿而誣告被告？）答：我從來沒有要向被
    告借錢，我平常從事業務工作，很忙也很少在家。」等語詳
    實在卷，核與證人丁○○於同日本院審理時證稱：「（問：
    94年7 月間你使用電話為何？）答：0000000000。」「（問
    ：你知道本案？）答：知道，因為是我報案的。」「（問：
    如何知道本案，情形如何？）答：案發當天凌晨一、二點左
    右，被害人0000甲0000 打電話給我，電話中被害人一直哭，
    我問他發生何事，被害人沒有說，我當時猜想應該有發生什
    麼事，我就馬上騎機車趕過去被害人住處（該處地址我不知
    道，因為我之前只有去過一次），結果我在被害人住處附近
    7甲11超商看到被害人，被害人跟我說有人脫光光跑進她的房
    間，還說她跟那個人有爭執，之後我說我要報警，被害人說
    先要聯絡同樣住在那邊的一位阿姨，後來那位阿姨有來7甲11
    ，那位阿姨來了之後，被害人就跟她說發生何事，然後那位
    阿姨問我要如何處理，我說我要報警，那時那位阿姨有打一
    通電話出去，那位阿姨有跟對方說我要報警，然後我就打電
    話報警，之後警察就到7甲11跟我們會合，我們再一起去被害
    人住處，結果被告人已經不見了。」「（問：你在7甲11遇到
    被害人時，被害人的神情如何？）答：被害人的表情好像受
    到驚嚇，一直哭。」等語情節相符，復有通聯調閱查詢單在
    卷可按，另核與證人洪李香萩於96年5 月3 日本院審理時到
    庭具結證述：伊現在想一想，被害人A 女確實有約伊到西林
    附近的7甲11超商見面，伊當時也有從上開光復巷10號住處出
    發到該超商與A 女見面，到了該超商，A 女與一名男子已經
    在那邊等，被害人A 女在約伊出門時，便邊講邊哭，因為伊
    不瞭解發生何事，故答應去見面，以問清楚發生何事，到了
    該超商，A 女一見伊就哭，伊問A 女發生何事，A 女說被告
    開門進A 女的房間，伊說不可能，便各自回家了，後來伊有
    打電話問被告是否拿A 女房間鑰匙，被告答有，是因為有聽
    到被害人房間有喊救命的聲音，才開門進去，案發當晚伊與
    被告是睡在同一個房間的等語在卷情節亦符，按諸證人洪李
    香萩為被告當時同居女友，本院該次審理庭證人未收到法院
    傳票乃經由被告聯絡帶同證人出庭應訊（參本院卷第44頁）
    ，足認證人洪李香萩與被告關係非惡，亦無誣陷之理，是證
    人A 女所述與證人等證述情節相符，與常情並無不符之處，
    且前後一致，堪信為真。次查，按諸經驗法則，一般女子若
    確無受害情形，當不至半夜離開住處，電喚其友人及被告當
    時之女友出門面談，嗣並報警處理，再者，證人2 人均證稱
    證人A 女在超商處一直哭等語明確，亦與一般受害後情緒反
    應相同，堪信證人A 女指述非虛。是被告辯稱伊沒有進入A
    女房間云云，顯係事後卸責之詞，委不足採。
(二)又證人洪李香萩於96年5 月3 日本院審理時到庭證述：伊雖
    與被告當時同睡一房，惟當天伊很早就睡了，故不知道被告
    有無去睡覺，半夜時伊有聽到被害人大叫，被吵醒後伊就繼
    續睡，但沒有注意被告有無睡在伊旁邊，後來伊又在睡覺中
    被被害人電話吵醒，被害人在電話中有告知伊不可跟被告講
    伊要出去與被害人見面之事，伊接到電話後，有出去與被害
    人見面，但當時仍沒有注意被告在做什麼等語在卷，按依經
    驗法則，一般人與他人同睡一床，夜間清醒數次，並曾接獲
    電話後而外出，復經電話中之人特意告知不要告訴同睡一旁
    之人，證人洪李香萩豈無加以探視、注意身旁之人是否仍在
    或是否在睡眠中之理？此顯與經驗法則相違，難認可信。參
    以被告與證人洪李香萩當時為同居男女朋友關係，證人洪李
    香萩此次庭訊有被告在場，是證人上開關於被告是否在案發
    現場、究為何種舉動等證述內容，顯係迴護之詞，委不足採
    。
(三)至被告於同日本院審理時辯稱：伊於當天凌晨1 、2 點便去
    臺南，到臺南時約凌晨2 、3 點，洪李香萩於凌晨2 、3 點
    打電話給伊云云（參本院卷第72頁），惟查，被告係於96年
    5 月25日最後言詞辯論終結前始行提出此抗辯，而被告於案
    發時不久即得知本案情形，此觀諸被告於同日審理時自承：
    有，案發當天晚上洪李香萩有從外面打電話問伊發生何事，
    不然為何有人要報警抓伊等語在卷即明（參本院卷第71頁）
    ，且本案公訴所指案發時間被告最遲應於95年12月20日偵訊
    時便已知悉（參95年度偵緝字第3745號卷第19頁），衡諸常
    情，被告如確有此不在場證明，既屬有利於己之事項，當會
    及早提出，以證明自己未曾進入A 女房間為此強制犯行，豈
    有遲至審理後階段始提出之理；況，被告亦供稱：當時伊係
    獨自一人開車去臺南等語在卷，是被告並未舉證、亦無從證
    明其所述為真，自無法採為有利於被告之認定。
(四)再查，證人A 女雖於94年7 月28日警詢時證稱：「... 叔叔
    （按指被告）藉機問我阿姨回來沒（上身赤裸只穿四角內褲
    ），坐在我床邊... 」等語（參警卷第3 頁），惟同日警詢
    時另證稱：「... 洪李香萩的男朋友（丙○○）全身赤裸，
    用鑰匙開門闖進我房間... 」等語（參警卷第2 頁），並迭
    於94年11月28日警詢證稱：「被告不發一語全身赤裸撲向我
    」等語（參95年度偵字第2921號卷第16頁）；95年2 月9日
    偵訊時證稱：「被告一進門全身赤裸，我驚醒後.. 」 等語
    （參同偵卷第25頁）；復於96年5 月25日本院審理時到庭具
    結證述：當時被告全身赤裸，我確定被告他沒有穿內褲等語
    （參本院卷第60頁、第62頁、第66頁）。衡情，上開「上身
    赤裸只穿四角內褲」等語係括弧內另書，且警察機關製作筆
    錄時可能語意與證人略有出入，而後證人A 女既業已多次證
    述被告係全身赤裸，則後者陳述應較為可採，是堪可認定被
    告當時係全身赤裸進入A 女房間，並非上身赤裸僅著四角內
    褲之情狀。
(五)末查，被告另辯稱伊因為髖關節患有病症，故無法強力壓制
    A 女云云，並提出中華民國身心障礙手冊影本為證，惟查，
    被告中度肢障之情形係於96年2 月13日鑑定（參本院卷第78
    頁），且觀諸被告於本院96年3 月7 日準備程序供稱：伊係
    於95年12月間動髖關節手術等語（參本院卷第17頁），再者
    ，被告於95年5 月25日本院審理時亦供稱：案發當時伊之工
    作係在砂石場，負責開車運輸砂石、開怪手及鏟土機，每天
    早上5 點半上班，一直工作到晚上7 、8 點等語在卷（參本
    院卷第71頁），均顯然可知被告此病症係本件案發之94年7
    月27日以後之事，而案發當時被告身體狀況亦顯然足以從事
    勞動工作，並無被告所辯案發當時被告有因身體障礙致無法
    強制A 女之情，是被告前開辯詞，均顯係事後卸責之詞，委
    不足採。
(六)綜上所述，本件事證已明，被告強制犯行洵堪認定，應依法
    論科。
二、查被告行為後，刑法業於94年2 月2 日修正公布，95年7 月
    1 日起施行，而行為後法律有變更者，適用行為時之法律；
    但行為後之法律有利於行為人者，適用最有利於行為人之法
    律，刑法第2 條第1 項定有明文。又有關新舊法之比較，就
    罪刑有關之共犯、未遂犯、想像競合犯、牽連犯、連續犯、
    結合犯，以及累犯加重、自首減輕暨其他法定加減原因（如
    身分加減）與加減例等一切情形綜合其全部罪刑之結果而為
    比較（最高法院95年5 月23日95年度第8 次刑庭會議決議參
    照）。經查：
(一)修正前刑法第304 條第1 項之強制罪，原規定法定刑為「3
    年以下有期徒刑、拘役或3 百元以下罰金」，依修正前刑法
    第33條第5 款規定罰金數額應為1 元以上；然依刑法施行法
    第1 條之1 規定，刑法修正施行後，刑法分則編所定罰金之
    貨幣單位為新臺幣，且應應提高為30倍，是修正後刑法第30
    4 條第1 項法定刑度應為「3 年以下有期徒刑、拘役或新臺
    幣9 千元以下罰金」，而修正後刑法第33條第5 款提高罰金
    數額為新臺幣1 千元以上，並以百元計算之。是以上開罪名
    修正後關於有期徒刑、拘役等自由刑雖未加以變更，惟就罰
    金數額下限則予以提高，故修正後之法律效果對行為人而言
    較屬不利。
(二)刑法修正前，刑法第47條原規定「受有期徒刑之執行完畢，
    或受無期徒刑或有期徒刑一部之執行而赦免後，5 年內再犯
    有期徒刑以上之罪者，為累犯，加重本刑至二分之一」，新
    法第47條第1 項則規定「受徒刑之執行完畢，或一部之執行
    而赦免後，5 年以內故意再犯有期徒刑以上之罪者，為累犯
    ，加重本刑至二分之一」，其立法理由為累犯以出於故意再
    犯者為限。被告所犯本罪為故意犯罪，依修正前、後之刑法
    第47條第1 項之規定，均構成累犯，並無特別有利者，依最
    高法院95年度第21次刑事庭會議決議，應依裁判時即修正後
    刑法第47條第1項規定加重其刑。
(三)新修正刑法第41條關於易科罰金之折算標準修正為以新台幣
    1,000 元、2,000 元、3,000 元折算1 日，較修正前舊法之
    銀元300 元即新台幣900 元折算1 日為重，修正後之法律易
    科罰金為較不利於被告，依刑法第2 條第1 項前段從舊從輕
    之規定，亦應適用有利於被告之修正前之刑法第41條易科罰
    金之折算標準處罰。
(四)綜合上揭關於法律修正前、後之比較，本件罰金數額下限部
    分及易科罰金部分應適用修正前之相關規定，累犯部分，則
    應適用修正後之規定。
三、核被告所為，係犯修正前刑法第304 條第1 項之強制罪。被
    告前於89年間，因違反毒品危害防制條例案件，經臺灣高雄
    地方法院判處有期徒刑5 月確定，於91年4 月25日執行完畢
    等情，有臺灣高等法院被告前案紀錄表可參，其於有期徒刑
    執行完畢後5 年內因故意再犯本件有期徒刑以上之罪，為累
    犯，應依刑法第47條第1 項之規定加重其刑。爰審酌被告因
    起色念即施以強制力，妨害人行使權利，行為殊無可取，且
    事後猶飾詞卸責，毫無悔意之犯後態度，素行非佳，業如前
    述等一切情狀，量處如主文所示之刑，並諭知易科罰金之折
    算標準，以示懲儆。
據上論斷，應依刑事訴訟法第299 條第1 項前段，刑法第2 條第
1 項、修正前刑法第304 條第1 項、刑法第47條第1 項、修正前
刑法第41條第1 項前段，罰金罰鍰提高標準條例第1 條前段、修
正前同條例第2條，判決如主文。
本案經檢察官乙○○到庭執行職務。
中　　華　　民　　國　　96　　年　　6 　　月　　8 　　日
  　　　            刑事第十一庭審判長法　官  何秀燕
                                      法　官  林揚奇
                                      法　官  吳金芳
以上正本證明與原本無異。
如不服本判決應於收受本判決後10日內向本院提出上訴書狀，其
未敘述上訴理由者，並得於提起上訴後10日內向本院補提理由書
狀（均須按他造當事人之人數附繕本）「切勿逕送上級法院」。
中　　華　　民　　國　　96　　年　　6 　　月　　14　　日
                                      書記官  周美
附錄本判決論罪科刑法條：
中華民國刑法第304條
以強暴、脅迫使人行無義務之事或妨害人行使權利者，處 3 年以
下有期徒刑、拘役或 3 百元以下罰金。
前項之未遂犯罰之。
